【裁判字號】    95,重上更(五),107
【裁判日期】    950919
【裁判案由】    背信
【裁判全文】
臺灣高等法院刑事判決           95年度重上更(五)字第107號
上  訴  人  臺灣板橋地方法院檢察署檢察官
被      告  乙○○
選任辯護人  田  松  律師
被      告  己○○
            戊○○
            庚○○
            壬○○（原名賴盛隆）
上列上訴人因被告背信案件，不服臺灣板橋地方法院84年度訴字
第1416號，中華民國84年12月22日第一審判決（起訴案號：臺灣
板橋地方法院檢察署83年度偵續（三）字第48號），提起上訴，
經判決後，由最高法院第五次發回更審，本院判決如下：
    主  文
原判決關於戊○○部分撤銷
戊○○部分公訴不受理。
其餘上訴駁回。
    理  由
一、公訴意旨略以：（一）、被告乙○○於民國69年5月20日在
    台北縣泰山鄉○○路○段64號，與告訴人丙○○、辛○○、
    張根藤等訂立合夥興建房屋契約共同承受案外人陳宗禮於68
    年10月18日與被告陳錄煌之父陳井及被告陳炳思、己○○、
    戊○○等人就彼等所有坐落台北縣三峽鎮○○段○○段第199
    、204、2 08、46、45之1、31、34之2、71之2等號土地，面
    積共約1萬5千坪；與洪順天（業已死亡，並經不起訴處分確
    定）就其所有坐落同小段第45、45之1、32、33、37、38、
    39、40、42、40之1等號土地，面積共約3千3百坪；及與被
    告庚○○就其所有坐落同小段第70、37之1、68、69、71之1
    、45之3、43、40、40之3等號土地，面積共約2,400坪所簽
    訂之合建契約中建方之權利義務，並給付陳宗禮新台幣 (下
    同）429萬元以為對價，且依約完成中央大社區第一期房屋
    興建而交屋。（二）、另為開發第二期建屋工程約20,750坪
    之基地，更於70年間委由乙○○為起造人取得台北縣政府建
    設局柒拾雜字第015號及柒拾使雜字第006號雜項執照，斥資
    從事整地開發及施作多項工程。嗣因合建土地經台北縣政府
    於70年2月14日公告編定為山坡地保育區，暫不編定用途而
    禁建。乙○○並將合夥之持股中4股轉讓與告訴人陳文俊、
    林鄭江蓮、甲○○，僅餘0.4股。（三）、嗣台北縣政府於
    78年12月23日准將上開土地登記為山坡地保育區丙種建築用
    地，乙○○乃於同年月26日檢附土地使用權同意書通知地主
    陳炳思、庚○○等人蓋章同意使用。詎陳炳思、陳錄煌（已
    死亡）、戊○○、己○○、庚○○、洪順天等人見禁建解除
    且土地價值高漲，原合建可得利益，已無法滿足，乃拒絕同
    意及提出辦理建造執照申請所需之文件。乙○○乃向陳炳思
    、陳錄煌、戊○○、己○○、庚○○及洪順天等人訴請履行
    合建契約，是乙○○主觀上已明知上開合夥關係仍然存在而
    受任處理合夥事業之土地開發等事宜，且認為地主陳炳思等
    人應按合建契約履行，竟意圖為自己及陳炳思、陳錄煌、己○○、戊○○、庚○○、洪順天等人不法之利益與損害其他
    合夥人即告訴人等之利益，撤回起訴且串同土地代書即被告
    壬○○（原名賴盛隆，自69年5月20日起即受丙○○等之委
    任處理其與陳炳思等地主間之合建契約相關事宜，並代為保
    管一切文件）及整地開發承包者之一即被告王居仁（已死亡
    ），由賴盛隆、王居仁另媒介他人向陳炳思等地主購買上開
    土地而過戶與他人，使合建契約無法履行，並將整地開發雜
    項執照上之開發權讓渡與他人。賴盛隆、王居仁均明知有上
    開合夥關係存在及合建契約履行之爭議存在，竟與乙○○基
    於犯意之聯絡，媒介傅家增﹑林清榮（業經不起訴處分）向
    陳炳思、陳錄煌、己○○、戊○○、庚○○購買合建標的之
    土地。地主陳炳思等5人均明知上情，亦意圖為自己及乙○○不法之利益與損害告訴人丙○○等之利益，而允諾出售土
    地，乃安排由乙○○為買受人佯與陳炳思等於80年8月間簽
    訂土地買賣契約，將系爭土地過戶與乙○○，再由乙○○將
    土地過戶與傅家增、林清榮指定之彼等共同投資人即陳英桃
    、陳正宗（傅家增內弟）、林敏煌（林清榮侄子）（以上3
    人均業經不起訴處分），而由傅家增等直接簽發支票給付土
    地價款與地主陳炳思等。乙○○則將合建之權利連同整地開
    發之雜項執照轉讓與買主即傅家增等人，使其本人及地主陳
    炳思等人獲取鉅額不法利益，並損害其他合夥人即告訴人等
    之利益，因認被告乙○○、己○○、戊○○、庚○○、壬○○等共同涉有刑法第342條第1項之背信罪嫌。
二、按犯罪事實應依證據認定之，無證據不得認定犯罪事實；檢
    察官就被告犯罪事實，應負舉證責任，並指出證明之方法；
    又不能證明被告犯罪者，應諭知無罪之判決，刑事訴訟法第
    154條第2項、第161條第1項、第301條第1項分別定有明文。
    次按犯罪事實之認定，應憑真實之證據，倘證據是否真實尚
    欠明確，自難以擬制推測之方法，為其判斷之基礎，最高法
    院著有53年臺上字第656號判例可循。且刑事訴訟上證明之
    資料，無論其為直接或間接證據，均須達於通常一般之人均
    不致有所懷疑，而得確信其為真實之程度，始得據為有罪之
    認定，若其關於被告是否犯罪之證明未能達此程度，而有合
    理懷疑之存在，致使無從形成有罪之確信，根據「罪證有疑
    ，利於被告」之證據法則，即不得遽為不利被告之認定，亦
    有最高法院76年度臺上字第4986號判例可資參照。又按刑法
    第342條第1項之背信罪，係以行為人為他人處理事務，意圖
    為自己或第三人不法之利益，或損害本人之利益，而為違背
    任務之行為，致生損害於本人之財產或其他任何利益為構成
    要件。
三、公訴人認為被告乙○○、己○○、戊○○、庚○○、壬○○
    等共同涉有背信罪嫌，無非係以：（一）、告訴人丙○○等
    之指訴，且有合夥契約、合建契約、買賣契約、民事判決、
    雜項執照及土地登記簿謄本等影本為證。（二）、按合夥解
    散後其清算由合夥人全體或由其所選任之清算人為之。合夥
    財產應先清償合夥之債務，返還出資及分配賸餘財產。且於
    清算之目的範圍內，合夥視為不解散，須至清算終結終結後
    ，合夥始真正歸於消滅（民法第694條第1項、第697條第1項
    、第699條，最高法院18年上字第2536號判決參照），本件
    被告乙○○與告訴人間之合夥契約是否因禁建而目的事業無
    法達成而合於法定解散之原因，雙方本有爭執，惟依上開條
    文及判決意旨觀之，既未經清算終結，則合夥之契約顯未消
    滅。被告乙○○既仍請求地主履行合約並提起訴訟，則其主
    觀上亦明知合夥契約未消滅，且認為地主應依合建契約履行
    ，其仍係受合夥人之委任而處理事務，至為明顯。被告壬○○既係合夥所任之土地代書，辦理合建土地及其他代書事務
    多年，亦明知有合建及合夥之情形存在。地主陳炳思等人既
    與被告乙○○纏訟數年，且被告乙○○與其合夥人在系爭土
    地上建築1期房屋後，又申領得雜項執照，持續整地開發，
    被告乙○○並已負債累累，並無資力購買土地，實際買主應
    係簽發支票之傅家增等人。彼等均明知被告乙○○之行為已
    違背其任務且均已生損害其合夥人之利益，竟仍虛立買賣契
    約將土地過戶與被告乙○○，再展轉過戶與陳英桃、陳正宗
    、林敏煌等人，被告等所辯為卸責之詞，無足採信，犯嫌堪
    以認定等為論據。
四、訊據被告乙○○、己○○、戊○○、庚○○、壬○○等，均
    否認有何背信犯行。被告乙○○辯稱：（一）、1、伊起初
    係以個人名義單獨承受陳宗禮與上開土地地主即被告陳炳思
    等間合建契約之權利，嗣後其與告訴人等人有合夥關係，地
    主並不知悉。伊交給陳宗禮的4百多萬元都是伊自己的錢，
    沒有告訴人的錢。嗣伊去申請雜項執照，是伊自己以伊自己
    名義申請，並非受告訴人委託；即台北縣政府建設局柒拾雜
    字第015號及柒拾使雜字第006號雜項執照那都是伊自己的意
    思，用自己的名義去申請的，不是受告訴人委託申請的，伊
    以前也沒有說是受告訴人委託去申請的，後來土地變成山坡
    地，伊有點困難，所以就處分掉伊的持份。嗣土地變成丙種
    建地，伊有對地主提起訴訟，但沒有撤回訴訟，是由法院判
    決敗訴，被告壬○○跟伊說土地有人要買可以當介紹人，伊
    跟被告壬○○說地主勝訴，伊無權利，所以要被告壬○○與
    地主去談。2、又伊與告訴人等合夥興建之第一批建物於70
    年間完工後，已於73、4年間出售並按各合夥人出資比例分
    配完畢，其間合建土地因於70年間，經政府編列公告為山坡
    地不得建屋，致未繼續興建，嗣78年禁建解除，伊通知地主
    繼續合建未果，乃與地主進行民事訴訟，經法院認定其與地
    主間之合建契約已消滅，是伊與告訴人等間之合夥契約亦因
    目的事業無法達成而當然解散，伊已不可能再繼續為告訴人
    等對地主主張合建契約之權利。3、嗣伊與地主間之訴訟、
    和解及出售土地均屬伊個人行為，與告訴人等無涉，亦無背
    信可言等語；（二）、被告己○○、庚○○均辯稱：渠等係
    與被告乙○○合建，雜項執照之名義人亦係被告乙○○，渠
    從不知被告乙○○與告訴人等合夥一事，與告訴人沒有契約
    關係，渠等與被告乙○○解除契約後，始出賣合建土地，應
    不生背信之問題等語；（三）、被告壬○○辯稱：伊係受委
    託處理事務，一切均經被告乙○○指示，伊與告訴人等間並
    無契約關係，陳宗禮只有與被告乙○○簽約，上面沒有告訴
    人丙○○的簽名，告訴人他們也沒有在場，無背信，且伊只
    有當土地介紹人而已，雜項執照是被告乙○○的名義，所以
    過戶需要經過被告乙○○的同意，但過戶不是伊辦的，是買
    方的代書去辦的，告訴人明知被告乙○○的持分剩下一點點
    ，為什麼當時被告乙○○與地主訴訟時，他們不去變更雜項
    執照名義等語。
五、經查：
（一）、1、上開坐落台北縣三峽鎮○○段○○段第199、204、20
        8、46、45之1、31、34之2、71之2等號土地，原係由案
        外人陳宗禮於68年10月18日與地主陳炳思等人簽訂合建
        契約，嗣於69年4月7日由被告乙○○概括承受陳宗禮之
        合建權利，告訴人丙○○等則於69年5月20日與被告乙○○簽定合夥興建房屋契約書，以在上開土地上興建房
        屋為其目的事業，此有告訴人提出之土地合建房屋約書
        、同意拋棄建築書、合夥興建房屋契約書等影本在卷可
        稽憑（見偵字第5917號卷7頁至第22頁）。2、依地主陳
        炳思等6人、洪順天、庚○○與陳宗禮訂立之「土地合
        建房屋契約書」（見偵字第5917號卷第11、15頁及18頁
        反面）上固有「立約人丙○○重新路3段63號」、「乙○○」之字樣及「丙○○」、「乙○○」之印文，然與
        該地主陳炳思等6人與陳宗禮訂立土地合建房屋契約書
        之前後文意不符、位置不合，應係事後所加註及加印；
        否則設若「丙○○」、「乙○○」為原土地合建房屋契
        約書之立約人，嗣69年4月7日，被告乙○○則無單獨再
        與陳宗禮立約承受前開「土地合建房屋契約書」全部權
        利，而非僅承受係陳宗禮部分權利之必要。足見本件合
        建契約之主體係存在於被告乙○○與地主陳炳思等人間
        ，告訴人丙○○等並未實際參與合建事業之經營，告訴
        人等與地主即被告陳炳思間並不存在若何關係，告訴人
        等僅分受被告乙○○因合建所得利益及分擔其所生損失
        ，則被告乙○○與告訴人間即係隱名合夥關係，雙方之
        權利義務關係如無特別約定，當依民法有關隱名合夥之
        規定，雖依卷附陳宗禮書立之切結書有丙○○之名（見
        同偵卷第23頁），然其僅就道路通行權移轉而為約定，
        尚難據此認定丙○○有合建事業之經營。
（二）、前開合建土地於70年2月14日經台北縣政府變更為山坡
        地保育區未編定用途之土地，同年3月18日經內政部公
        告，致無法繼續建築房屋，此係因不可歸責於雙方當事
        人之事由，致不能給付，依民法第225條第1項及第266
        條第1項規定，被告乙○○與被告陳炳思等地主兩造間
        均免為給付及對待給付義務，兩造間之合建契約關係，
        應因而歸於消滅。雖原合建土地嗣經政府編列為丙種建
        築用地而得繼續興建房屋，然合建契約既已消滅於前，
        被告乙○○自不能再本於已消滅之原合建契約請求地主
        陳炳思等履行，此於被告乙○○訴請地主陳炳思等履行
        合建契約之民事訴訟事件中，最高法院80年度台上字第
        743號及本院80年度重上更(一)字第39號民事判決亦採相
        同見解，此有該2判決附卷可參（見偵字第5717號卷第
        172至第178頁）。
（三）、至於被告乙○○雖於偵查中供稱：「該其餘土地是遭禁
        建，但大家同意，待解除禁建後變更 (地目)通過後，
        我們願意繼續興建 (房屋)，後來解禁，我又去申請山
        坡地變更為丙種建築用地，找他們 (指告訴人等）時，
        他們說景氣不好都不願意，但地主一直催促我」等語 (
        見偵續字第145號卷第36頁反面）；告訴人丙○○、辛○○、陳文俊、丁○○○、甲○○等於本院重上更(三)審
        亦狀稱：乙○○向有關機關申請變更系爭土地為丙種建
        築用地時，必須使用地主提供之土地所有權狀、印鑑證
        明、印鑑章及其他書面資料，足見建方與地主間之合建
        契約並未消滅，告訴人等與乙○○間之合夥關係亦尚存
        在等情（見本院重上更(三)卷第123頁、第124頁）。經查
        ：被告乙○○固於78 年間向主管機關申請核准合建土
        地變更編定為丙種建築用地，此有台北縣政府90年4月4
        日90北府地用字第121930號函及台北縣樹林地政事務所
        78北縣樹地三字第7652號函影本、台北縣政府78北府地
        四字第351023號函影本、臺灣省政府地政處78年11月14
        日78地4字第171867號函影本在卷可稽，但其向有關機
        關申請變更系爭土地為丙種建築用地時，「經查現存檔
        案，並無申請人檢具土地所有權人就並未檢具土地所有
        人之相關資料」，此亦有台北縣政府94 年3月24北府地
        用字第0940149183號函及相關文件在卷可憑（本院前審
        卷第93頁至第100頁），則告訴人丙○○等狀稱：乙○○向有關機關申請變更系爭土地為丙種建築用地時，必
        須使用地主提供之土地所有權狀、印鑑證明、印鑑章及
        其他書面資料部分，尚難證明為實在，是渠等推論「建
        方與地主間之合建契約並未消滅，告訴人等與乙○○間
        之合夥關係亦尚存在」，亦缺乏依據，自不可採。
（四）、被告乙○○雖單方面認合建契約仍屬有效存在，並曾就
        系爭土地於禁建後再為申請核准變更丙種建築用地，其
        於偵查中亦供稱：「地主一直催促」一語，但被告陳炳
        思等地主堅詞否認於原訂合建契約因禁建致給付不能後
        ，有期待本件合建土地待解除禁建或變更地目後，願意
        繼續合建之意思，更無與被告乙○○成立合建之新契約
        ，此另從被告乙○○訴請地主們履行合建契約為地主們
        所否定，並堅詞雙方所訂之合建契約已消滅，乙○○終
        遭敗訴確定，益見地主即被告陳炳思等人與被告乙○○
        ，縱原有預期不能之情形可以除去時，合建契約仍為有
        效之合致，嗣或因情事變更，地主即被告陳炳思等人否
        認其事，且獲勝訴判決，該合建契約，當已消滅，此外
        亦查無其他積極證據足以證明有解禁後再行合建之約定
        ，自不能以被告乙○○單方面認知及陳述，遽認原合建
        契約仍屬有效存在。被告乙○○之辯護人固陳稱：清算
        尚未完成，告訴代理人亦據此為主張（本院前審卷第13
        2頁），然是否清算完成，因有關隱名合夥契約，其目
        的事業已完成或不能完成者，民法第708條第3款既已規
        定發生終止之效力，並就終止後如何出資返還為明文規
        定，即無再準用民法第692條之發生合夥解散之效力，
        更不生合夥解散後依法定程序清算合夥財產問題如後述
        ，彼等之看法，不影響上述之認定。
（五）、被告乙○○與告訴人等間係隱名合夥關係，有如前述，
        而隱名合夥契約因目的事業已完成或不能完成者而終止
        ；隱名合夥契約終止時，出名營業人應返還隱名合夥人
        之出資及給與其應得之利益。但出資因損失而減少者，
        僅返還其餘存額；隱名合夥，除本節有規定者外，準用
        關於合夥之規定，民法第708條第3款、709條、第710
        條分別定有明文，則有關隱名合夥契約因目的事業已完
        成或不能完成者，民法第708條第3款既已規定發生終止
        之效力，並就終止後如何出資返還為明文規定，即無再
        準用民法第692條之發生合夥解散之效力，更不生合夥
        解散後依法定程序清算合夥財產問題。本件前述土地於
        70年3月18日經政府列為山坡保育區而禁建時，已因不
        可歸責於雙方當事人之事由致使被告乙○○與地主陳炳
        思等間之原合建契約歸於消滅，已如前述，縱上開雜項
        執照縱係告訴人等與乙○○間，為開發第二期工程所使
        用之基地，委由乙○○以其為起造人名義所取得，而與
        其等間之隱名合夥事業具一定之依存關係，惟因該隱名
        合夥之目的事業不能達成已終止，則依前揭說明，被告
        乙○○與告訴人等間之隱名合夥契約，亦應因合夥之目
        的事業不能達成而終止，被告乙○○自斯時起應無再為
        告訴人等處理合夥事業之義務，且事實上被告乙○○既
        已無法再本於合建契約而對地主有所主張，則其就原合
        建土地另與地主重新締約買賣、合建，本難遽認其有為
        自己不法利益或損害告訴人等利益之意圖，尤以合建土
        地於78年12月23日經台北縣政府核准登記為山坡地保育
        區丙種建築用地後，被告乙○○與告訴人等間之隱名合
        夥契約終止後，在與合建土地之地主陳炳思等就合建土
        地重新締約之前，仍先就合建土地訴請地主陳炳思等履
        行原合建契約，提供土地使用同意書並將合建土地交付
        與乙○○使用，經本院民事庭於80年8月12日以80年重
        上更(一)字第39號判決駁回其請求後，被告乙○○始與地
        主陳炳思等重新訂約買賣土地，前述民事判決觀之即明
        ，並有契約書影本1紙為憑，益徵被告乙○○主觀上應
        無為自己不法利益及損害告訴人利益之意圖。告訴人等
        未提出任何證據以供調查，泛言該民事案件係乙○○與
        合建土地地主陳炳思等間串通所為之假訴訟，應無可採
        。
（六）、又告訴人丙○○等一再指稱：渠等深信禁建令終將解除
        土地不致荒蕪，猶認本件合建契約仍屬存在云云。惟查
        本件合建契約之主體存在於被告乙○○與被告陳炳思等
        地主間，告訴人等均非合建契約之主體，有關本件合建
        契約於禁建致給付不能後，仍否繼續有效存在，應以被
        告乙○○與地主陳炳思等人有無成立新合建契約之合致
        為斷，尚難以告訴人等在系爭土地上實施整地及做水土
        保持即推斷原合建契約仍屬有效存在。至於告訴人等所
        指於原合建契約消滅後仍於系爭土地上實施整地及做水
        土保持工作而支出費用，致地主受有利益，縱為屬實，
        僅係屬告訴人等得否請求地主返還所受利益之民事不當
        得利問題，尚與本件刑責無涉。
（七）、上開合建契約既已消滅，被告乙○○不得再行請求合建
        土地地主陳炳思等履行合建契約，尤無權利限制或禁止
        地主以原合建土地另與他人締約合建或買賣，地主陳炳
        思等縱無乙○○、賴盛隆、王居仁居間介紹買賣土地，
        亦本得自由價賣原合建土地與任何人，被告乙○○、賴
        盛隆、王居仁居間介紹買賣土地，並無損及告訴人何權
        利。綜上以觀，被告乙○○主觀上既無為自己不法利益
        及損害告訴人等利益之意圖，在客觀上，係就告訴人等
        原不得主張任何權利而得由地主陳炳思等自由處分之土
        地居間介紹買賣，應未損及告訴人等之權利，核與背信
        罪之構成要件有別，已不能遽以背信罪責相繩。矧被告
        乙○○與地主再簽訂買賣契約，買受上開原合建之土地
        ，其主觀上無不法利益及損害告訴人之意圖，已如前述
        ，況被告乙○○與地主即被告陳炳思等五人間就上開土
        地合建房屋之契約，既因不可歸責於雙方當事人而消滅
        ，則其以後再與被告等訂立土地買賣契約，隨即又將之
        轉售予傅家增等人，與刑法背信罪之成立要件有間。
（八）、又台北縣政府建設局柒拾雜字第015號及柒拾使雜字第
        006 號雜項執照，係被告乙○○個人以起造人身分取得
        ，有該執照影本2份在卷可憑（偵字第5917號卷第25頁
        、第26頁），其將之轉讓予傅家增等人，係個人權利之
        行使。公訴意旨雖另指：告訴人等於70年間，委由被告
        乙○○為起造人取得上述雜項執照，從事整地開發及施
        作多項工程。被告乙○○竟意圖為自己不法之利益及損
        害告訴人等合夥人之利益，於80年8月，擅將合建之權
        利及整地開發之雜項執照轉讓予傅家增等人，獲取鉅額
        不法利益，涉犯背信罪嫌等情；告訴意旨亦稱：上開雜
        項執照係告訴人等與被告乙○○合夥興建房屋，於完成
        第一期房屋之興建及交屋，為開發第二期工程所使用之
        基地，而委由被告乙○○以其為起造人名義所取得（見
        偵字第5917號卷第2頁、第25頁、第26頁）云云。然查
        ：公訴意旨及告訴人告訴意旨所指：告訴人等委由被告
        乙○○為起造人取得上述雜項執照乙節，僅依據告訴人
        之指訴，並無相關證據以資佐證，而觀之被告乙○○與
        告訴人間之「合夥興建房屋契約書」（同上偵查卷第7
        頁），亦無有關「取得雜項執照」之記載，究不能以告
        訴人之指訴，遽認告訴人等有委由被告乙○○以其為起
        造人名義所取得上開雜項執照之事實。
（九）、被告乙○○於系爭土地禁建後，將其與告訴人間合夥股
        份出讓與他人，此乃被告乙○○個人之行為，對於原編
        定為山坡地保育區而禁建，致合建契約成為給付不能，
        而無效之契約當事人之一方即地主庚○○等人，並未因
        被告乙○○個人之股份讓與，而使無效之合建契約變成
        有效。至於被告乙○○於本件隱名合夥中係出名營業人
        ，其於隱名合夥終止後，有無依民法第709條規定，與
        告訴人等結算隱名合夥人之出資與其應得之利益，乃屬
        民事糾葛，應循民事訴訟程序以謀救濟。
（十）、綜上所述，檢察官舉出之證明方法，尚不足以證明被告
        乙○○、己○○、庚○○、壬○○等犯罪。此外，復查
        無其他積極事證足認被告等有何背信犯行，依前開說明
        ，不能證明被告等犯罪，自應為被告乙○○、己○○、
        庚○○、壬○○等無罪之判決。
六、原審以不能證明被告乙○○、己○○、庚○○、壬○○等犯
    罪而為無罪之諭知，經核並無不合。檢察官上訴意旨，猶以
    被告等人共同背信之事實，業據告訴人丙○○等人指訴明確
    ，且有合夥契約、合建契約、買賣契約、民事判決書、雜項
    執照及土地登記謄本可按，而被告乙○○並已負債累累，無
    資力購買土地，實際買主應係簽發支票之傅家增等人，其餘
    被告均已知情，竟仍虛立買賣契約將土地過戶與乙○○再轉
    讓過戶與陳吳桃、林敏煌等人等情，指摘原判決不當，請求
    撤銷改判云云。惟查：有關合夥契約、買賣契約，僅能證明
    有合夥、買賣之真實；雜項執照、土地登記謄本，亦僅能證
    明有申請核准雜項開發，及土地移轉登記之事實，均不能證
    明被告等有背信行為，民事判決則適足以證明合建關係之消
    滅，至被告乙○○雖已無資力購買土地，實際購買土地之人
    為傅家增等人，固為被告等所不否認，然傅家增等人欲向地
    主即被告等購買上開土地，目的在建築房屋，但該土地以前
    所申請之雜項執照乃被告乙○○名義，將來開發仍需利用上
    開雜項執照，故傅家增等人要求被告乙○○同意使用上開權
    利，因而先由被告乙○○與地主簽立買賣契約，再由被告乙○○轉而與傅家增等人簽立買賣契約，雙方契約即明訂買賣
    價款包括土地開發權及所有權，此有雙方所訂土地買賣契約
    書影本可憑（偵字第8299號卷第122頁、第123頁）；而被告
    乙○○乃以傅家增交付之票據直接持交地主即被告陳炳思等
    人，土地之所有權則由地主即被告陳炳思等人直接移轉登記
    予傅家增之合夥人陳英桃等人，並非過戶與被告乙○○再過
    戶予陳英桃等人，亦有土地登記謄本在卷可查（偵續字第48
    號卷第85頁至第89頁，原審卷第284頁至第292頁）。被告乙○○與地主即被告陳炳思等人間訂立土地買賣契約，並未持
    向地政機關申請土地所有權移轉登記，而由地主陳炳思等人
    直接將土地移轉予陳英桃等人，凡此均不悖交易習慣並省一
    道勞費，且雙方確實有移轉登記之合意及價金之支付，亦無
    使登載不實之問題。綜上，檢察官對於被告乙○○、己○○
    、庚○○、壬○○之上訴，為無理由，應予駁回。
七、按被告死亡者，應諭知不受理之判決，刑事訴訟法第303條
    第5款定有明文。本件被告戊○○於95年5月26日死亡，有死
    亡證明書1紙在卷可稽，依照上開說明，就其部分，應予撤
    銷，逕為不受理之判決，並不經言詞辯論為之。
據上論斷，應依刑事訴訟法第368條、第303條第5款、第307條，
判決如主文。
本案經檢察官邱美育到庭執行職務。
中    華    民    國    95    年    9     月    19    日
                  刑事第八庭審判長法  官  鄭文肅
                                  法  官  陳國文
                                  法  官  江國華
以上正本證明與原本無異。
如不服本判決，應於收受送達後10日內向本院提出上訴書狀，其
未敘述上訴之理由者並得於提起上訴後10日內向本院補提理由書
（均須按他造當事人之人數附繕本）。
                                  書記官  陳玉嬋
中    華    民    國    95    年    9     月    26    日


司法院資訊處製作；財團法人民間司法改革基金會備份。
